【裁判字號】    95,上,697
【裁判日期】    951225
【裁判案由】    選舉無效等
【裁判全文】
臺灣高等法院民事判決                   95年度上字第697號
上   訴   人  丙○○
被  上 訴 人  甲○○○○
兼法定代理人  乙○○
上列當事人間選舉無效等事件，上訴人對於中華民國95年 3月30
日臺灣臺北地方法院95年度訴字第1327號第一審判決提起上訴，
本院判決如下：
    主      文
原判決廢棄，發回臺灣臺北地方法院。
    事實及理由
一、本件上訴人於提起上訴後，於所提出之上訴理由狀內表明，
    聲請選定鄭三源法官與被上訴人選定之法官一人、及由該兩
    名被選定之法官共推法官一人組成合議庭審判（見本院卷11
    頁），經本院通知被上訴人後，被上訴人已於民國（下同）
    95年11月 2日具狀表明選定許正順法官（見本院卷32頁），
    本院因而依民事訴訟合意選定法官審判暫行條例第 3條準用
    第2條第3項之規定，由鄭三源法官及許正順法官共推魏麗娟
    法官組成合議庭，並即通知兩造，惟上訴人於95年12月 2日
    收受通知後（該通知於95年11月22日寄存送達於警察機關─
    見本院卷39頁，依民事訴訟法第138條第2項之規定，於95年
    12月 2日始生送達效力），已於同年12月12日具狀表示不同
    意（見本院卷44），依上開條例第 3條準用第2條第3項之規
    定，視為上訴人撤回其合意，合先敘明
二、上訴人在原審起訴主張：被上訴人甲○○○○於95年 1月15
    日舉行之第11屆第 2次黨主席補選選舉（下稱系爭選舉）違
    反該黨黨章第5、6、12、14、15條與紀評條例第11、14、28
    、38、69、70條黨員平等權、憲法第 7條、第17條、人民團
    體選舉罷免法第 7條但書、第21條等規定，嚴重破壞被上訴
    人甲○○○○全體黨員之被選舉權及黨內參政權，亦破壞民
    主體制，損害黨員權利，是系爭選舉及被上訴人乙○○之當
    選應屬無效等情，爰求為：(一)被上訴人甲○○○○之系爭選
    舉無效；(二)被上訴人乙○○之當選無效之判決。
三、惟按當事人於起訴時或第一次言詞辯論期日前，得合意選定
    受訴法院得獨任審判之法官審判第一審訴訟事件，其行準備
    程序者，得於第一次期日前合意選定之；又對於依法令應行
    或得行合議審判之第一審訴訟事件，當事人得選定受訴法院
    之法官三人組成合議庭審判，其得行合議審判者，當事人亦
    得選定法官一人獨任審判；又前項當事人未能合意選定法官
    三人時，亦得由當事人各選定法官一人，再由被選定之法官
    共推其他法官一人組成合議庭審判，法院並應即通知當事人
    於10日內為是否同意之表示；其不同意者，視為撤回其合意
    ；逾期未為意思表示者，視為其同意，民事訴訟合意選定法
    官審判暫行條例第2條第1項、第2項、第3項定有明文。又第
    一審之訴訟程序有重大之瑕疵者，以因維持審級制度認為必
    要時為限，第二審法院得廢棄原判決，而將該事件發回原法
    院；又上開判決，得不經言詞辯論為之，民事訴訟法第 451
    條第1項、第453條亦有明文。
四、經查，上訴人在原審起訴時，已於起訴狀內表明聲請與被上
    訴人合意選定法官汪漢卿（優先）、鄭佾瑩（次優先）審判
    之意旨（見原審卷第 3頁），並經原審通知被上訴人，被上
    訴人於95年 2月15日收受該通知（見原審卷30至32頁），逾
    10日未為是否同意之表示，依民事訴訟合意選定法官審判暫
    行條例第2條第3項之規定，自應視為其已同意與上訴人合意
    選定法官汪漢卿（優先）、鄭佾瑩（次優先）審判本件第一
    審訴訟事件。又依民事訴訟合意選定法官審判實施辦法第 5
    條之規定，原受理本事件之法官陳邦豪，應即將該事件交出
    ，由原審法院分予受選定之法官審理，不得進行原定程序（
    見本院卷49頁）。乃原審未察，竟仍由原受理之法官陳邦豪
    自為判決，其訴訟程序即屬有重大之瑕疵，基此所為之判決
    ，亦屬違背法令，則為維持審級制度，自有將本事件發回原
    審法院更為裁判之必要。從而，上訴論旨執此指摘原判決不
    當，求予廢棄，將本事件發回原審法院更為裁判，以維審級
    之利益，自屬有理由。爰將原判決廢棄，發回原審法院重行
    審理，以符法制，並不經言詞辯論為之。
五、據上論結，本件上訴為有理由，依民事訴訟法第451條第1項
    ，判決如主文。
中    華    民    國    95    年    12    月    25    日
                    民事第六庭
                        審判長法  官  林鄉誠
                              法  官  楊豐卿
                              法  官  梁玉芬
正本係照原本作成。
本裁定除以適用法規顯有錯誤為理由，並經本院許可外，不得再
抗告。如提起再抗告，應於收受後10日內委任律師為訴訟代理人
向本院提出再抗告狀。並繳納再抗告費新台幣１千元。
中    華    民    國    95    年    12    月    27    日
                              書記官  常淑慧


司法院資訊處製作；財團法人民間司法改革基金會備份。
